臺灣臺北地方法院行政訴訟判決　
111年度交字第11號

原      告  蔡志明  
被      告  臺北市交通事件裁決所

代  表  人  蘇福智(所長)    

上列當事人間交通裁決事件，原告不服被告民國110年11月23日
北市裁罰字第22-CZ0000000號裁決，提起行政訴訟，本院判決如
下：
    主  文
原告之訴駁回。
訴訟費用新臺幣參佰元由原告負擔。
    事實及理由
一、程序事項：本件係因原告不服被告依違反道路交通管理處罰
    條例第45條第1項第3款規定所為之裁決，而提起行政訴訟撤
    銷之訴，經核屬於行政訴訟法第237條之1第1項第1款規定之
    交通裁決事件（道路交通管理處罰條例第8條規定之範圍）
    ，自應依行政訴訟法第2編第3章規定之交通裁決事件訴訟程
    序。另本件依兩造提出之卷內證據資料，事證已甚明確，本
    院爰依同法第237條之7規定，不經言詞辯論，逕為判決。
二、事實概要：原告駕駛其所有車牌號碼000-000號普通重型機
    車（簡稱系爭機車），於民國110年9月16日上午7時51分許
    ，因行經新北市板橋區四維路128巷與民有街口（往民生路
    方向）時即有違規行駛對向車道，而有「不依規定駛入來車
    道」之違規行為，經民眾於同年月19日檢具違規影片，向警
    察機關提出檢舉，經新北市政府警察局海山分局（簡稱舉發
    機關）員警檢視違規屬實，乃依道路交通管理處罰條例第45
    條第1項第3款規定，於110年9月29填製新北市警交大字第CZ
    0000000號舉發違反道路交通管理事件通知單（簡稱舉發通
    知單），記載應到案期限110年11月13日前，予以舉發，嗣
    上開舉發通知單送達原告後，原告不服，則於110年10月21
    日向新北市政府交通事件裁決處提出交通違規案件陳述書，
    新北市政府警察局交通警察大隊即函轉舉發機關並副知被告
    ，舉發機關函復被告違規事實明確，被告爰於110年11月9日
    以北市裁申字第1103184846號函回復原告違規屬實依法裁處
    。原告仍不服，遂於110年11月23日至被告處所向被告申請
    製開裁決書，被告為此乃以原告駕車有「不依規定駛入來車
    道」之違規行為，按道路交通管理處罰條例第45條第1項第3
    款、第63條第1項（即第63條第1項第1款）及違反道路交通
    管理事件統一裁罰基準表等規定，以110年11月23日北市裁
    罰字第22-CZ0000000號違反道路交通管理事件裁決書（即本
    件原處分）裁處原告罰鍰新臺幣（下同）900元，並記違規
    點數1點。原告不服原處分，為此提起本件行政撤銷交通裁
    決
三、本件原告主張：
（一）原告於交通違規案件陳述書已說明，僅就檢舉人停駛在四
      維路128巷往民生路（東）方向（四維路112巷與民有街之
      間）行車紀錄器拍攝（約2秒鐘)原告騎乘機車往民生路(
      東）方向，原告違規屬實，惟另有特殊原因-在四維路128
      巷往民生路方向靠右直行，於四維路112巷與四維路128巷
      口，因緊急避難四維路112巷往北行駛機車，始閃避駛入
      來車道而違規，而當時該路段車輛壅塞，無法立即駛回原
      車道，僅能往前行駛到下路口雙黃線再駛回原車道，檢附
      當時該處車輛示意圖1張，以利庭上了解原告陳述當時車
      輛行駛情形。
（二）經原告於臺北市交通事件裁決所申請檢視檢舉人所檢舉約
      2秒鐘的影片，僅能看到原告違規當下情形，完全無法佐
      證原告在四維路128巷與四維路112巷情形；然原告向新北
      市政府警察局交通大隊申訴時，處理員警未查看設立於四
      維路129號上方公家之監視器，釐清原告當時行駛情形僅
      就檢舉人舉發2秒鐘影片，就判定原告非因他車突然造成
      危害所致，顯未善盡調查之責，罔顧原告申訴之原意。
（三）該處交通標誌標線設施與處理原告申訴回覆函内所附goog
      le照片顯有出入，原告申訴所附照片時間與遭檢舉時間相
      近，可佐證該時段車輛壅塞情形，以及原告為何僅能往左
      閃避之原由。原告並聲明：原處分撤銷。
四、被告則答辯以：
（一）本案相關法條：
　　1.道路交通管理處罰條例第4條第2項規定：「駕駛人駕駛車
      輛或行人在道路上，應遵守道路交通標誌、標線、號誌之
      指示、警告、禁制規定，並服從執行交通勤務之警察或依
      法令執行指揮交通及交通稽查任務人員之指揮」。　　
    2.處罰條例第45條第1項第3款規定：「汽車駕駛人，爭道行
      駛有下列情形之一者，處新臺幣600元以上1,800元以下罰
      鍰：三、不依規定駛入來車道」。
　　3.處罰條例第63條第1項第1款規定：「汽車駕駛人有下列各
      款所列條款之一者，除依原條款處罰鍰外，並予記點：一
      、有第33條第1項、第2項、第38條第1項、第40條、第45
      條、第47條第1款至第3款、第48條、第49條或第60條第2
      項第1款、第2款情形之一者，各記違規點數1點」。　
　  4.道路交通安全規則第97條第1項第2款規定：「汽車在未劃
      設慢車道之雙向2車道行駛時，應依下列規定：二、在劃
      有分向限制線之路段，不得駛入來車之車道內」。 
（二）案據舉發機關查復略以：經查系爭機車於110年9月16日7
      時51分許於新北市板橋區四維路128巷與民有街口(往民生
      路方向)因不依規定駛入來車道(跨越分向限制線駛入來車
      道)行為，為民眾於7日內檢具相關事證後檢舉，經審核違
      規屬實後逕行舉發案件。有關原告所述「為閃避車輛緊急
      避難行為，往左閃才駛入對向車道…」一節，復審視檢舉
      影片，前方車輛停等紅燈，旨揭車輛確實不依規定駛入來
      車道，並非因他車突然造成危害所致，違規事實明確，建
      請貴所依法裁罰，此有舉發機關110年11月8日以新北警海
      交字第1103964456號函、新北市政府警察局新北市警交大
      字第CZ0000000號舉發通知單存根聯暨採證照片及檢舉影
      片在卷可稽。
（三）另依據處罰條例第7條之1規定：「對於違反本條例之行為
      者，民眾得敘明違規事實或檢具違規證據資料，向公路主
      管或警察機關檢舉，經查證屬實者，應即舉發。但行為終
      了日起逾7日之檢舉，不予舉發」，本案違規日期為110年
      9月16日，檢舉人提供證據檢舉日期為110年9月19日，符
      合上開規定且相關檢舉事證明確，舉發機關自無須調閱路
      口監視器輔助查證，舉發違規地點亦無違誤。綜上，被告
      實難以原告前開情詞，據以撤銷原處分，爰依處罰條例第
      45條第1項第3款及第63條第1項第1款規定裁處罰鍰900元
      並記違規點數1點，並無違法之情事。被告並聲明：駁回
      原告之訴。
五、本院之判斷：
（一）按「汽車在未劃設慢車道之雙向二車道行駛時，應依下列
      規定：…二、在劃有分向限制線之路段，不得駛入來車之
      車道內」，道路交通安全規則第97條第1項第2款定有明文
      。又汽車駕駛人爭道行駛，有不依規定駛入來車道者，處
      600元以上1,800元以下罰鍰，並記違規點數1點，道路交
      通管理處罰條例第45條第1項第3款、第63條第1項第1款亦
      有明文規定。另按違反道路交通管理事件統一裁罰基準及
      處理細則第1條規定：「本細則依道路交通管理處罰條例
      第92條第 4項規定訂定之」、第2條第1項、第2項規定：
      「處理違反道路交通管理事件之程式及統一裁罰基準依本
      細則之規定辦理。前項統一裁罰基準，如附件違反道路交
      通管理事件統一裁罰基準表」，核上開統一裁罰基準及處
      理細則之規定，就其立法目的及功能，乃為防止處罰機關
      枉縱或偏頗，依道路交通管理處罰條例第92條第 4項所授
      權交通部會同內政部訂定「違反道路交通管理事件統一裁
      罰基準及處理細則」及其附件「違反道路交通管理事件統
      一裁罰基準表」，用以維持裁罰之統一性與全國因違反道
      路交通管理事件受處罰民眾之公平，不因裁決人員不同，
      而生偏頗，寓有避免各監理機關於相同事件恣意為不同裁
      罰之功能，並非法所不許，於憲法上保障人民財產權之意
      旨並無牴觸（此並有司法院釋字第511號解釋意旨理由足
      資參照），並無違反法律保留原則。再依本件違規行為時
      點之違反道路交通管理事件統一裁罰基準表記載，機車或
      小型車汽車駕駛人違反道路交通管理處罰條例第45條第1
      項第3款規定（不依規定駛入來車車道），於期限內繳納
      或到案聽候裁決者，應處罰鍰900元，記違規點數1點。核
      此規定，既係基於母法之授權而為訂定，且就違反道路交
      通管理事件統一裁罰基準及處理細則附件所示統一裁罰基
      準表中有關道路交通管理處罰條例第45條之裁罰基準內容
      （基準表就其是否於期限內繳納或到案聽候裁決為裁量因
      素，所可能衍生危害交通安全之輕重不同，而予以區分不
      同罰鍰標準，則其衍生交通秩序危害，既不相同，分別處
      以不同之罰鍰，符合相同事件相同處理，不同事件不同處
      理之平等原則），並未牴觸母法，是被告自得依此基準而
      為裁罰。
（二）經查，原告駕駛系爭機車，於110年9月16日上午7時51分
      許，因行經新北市板橋區四維路128巷與民有街口（往民
      生路方向）時有違規行駛對向車道，而有「不依規定駛入
      來車道」之違規行為，經民眾於同年月19日檢具違規影片
      ，向警察機關檢舉後，經舉發機關員警檢視違規屬實，乃
      依道路交通管理處罰條例第45條第1項第3款規定，於110
      年9月29填製新北市警交大字第CZ0000000號舉發通知單，
      記載應到案期限110年11月13日前，予以舉發，嗣上開舉
      發通知單送達原告後，原告不服，則於110年10月21日向
      新北市政府交通事件裁決處提出交通違規案件陳述書，新
      北市政府警察局交通警察大隊即函轉舉發機關並副知被告
      ，舉發機關函復被告違規事實明確，被告爰於110年11月9
      日以北市裁申字第1103184846號函回復原告違規屬實依法
      裁處，原告仍不服遂於110年11月23日至被告處所向被告
      申請製開裁決書，被告為此乃以原告駕車有「不依規定駛
      入來車道」之違規行為，按道路交通管理處罰條例第45條
      第1項第3款、第63條第1項（即第63條第1項第1款）及違
      反道路交通管理事件統一裁罰基準表等規定，以原處分裁
      處原告罰鍰900元，並記違規點數1點等情，有舉發通知單
      （本院卷第67頁）、舉發機關110年11月8日新北警海交字
      第1103964456號函（本院卷第63頁）、採證檢舉錄影光碟
      （本院卷第65頁檔案附件袋）、交通違規案件陳述書（本
      院卷第55頁）、機車車籍查詢單（本院卷第85頁）、原處
      分書與送達證書（本院卷第81、83頁）、被告110年11月9
      日北市裁申字第1103184846號函（本院卷第79頁）、檢舉
      錄影翻拍照片（本院卷第27、67頁）附卷可稽，核可認定
      為真實。被告以原告駕駛系爭機車，於110年9月16日上午
      7時51分許，行經新北市板橋區四維路128巷與民有街口（
      往民生路方向）時有違規行駛對向車道，而有「不依規定
      駛入來車道」之違規行為，以原處分裁罰原告，應屬合法
      有據。
（三）至於原告主張稱另有特殊原因-在四維路128巷往民生路方
      向靠右直行，於四維路112巷與四維路128巷口，因緊急避
      難四維路112巷往北行駛機車，始閃避駛入來車道而違規
      ，而當時該路段車輛壅塞，無法立即駛回原車道，僅能往
      前行駛到下路口雙黃線再駛回原車道云云。惟查，經本院
      勘驗卷附採證檢舉錄影光碟（本院卷第65頁檔案附件袋）
      ，勘驗結果主要呈現「影片檔案名稱為CZ0000000檢舉影
      片.mov。影片時間2021/09/16 07:51:49～07:51:50，系爭
      BJV-080號機車之巷內為雙向各1線道，以分向限制雙黃實
      線分隔，前方多數車輛正在停等紅燈顯示壅塞狀態，系爭
      機車則整個車身向左違規行駛於對向車道往前行駛至行車
      紀錄器檢舉車輛左前方，並無系爭機車有何避免交通事故
      緊急避難而需行駛於對向車道之必要情形。採證影片內容
      與本院卷第27、67頁檢舉錄影翻拍照片影像內容相同」等
      情，有本院勘驗筆錄可憑。因此依本案民眾檢舉錄影影片
      所示，可見系爭機車應行駛之同一車道前方多數車輛正在
      停等紅燈顯示壅塞狀態，原告卻為超越排隊正在停等紅燈
      車輛而向左違規行駛於對向車道，原告仍應在同一車道排
      隊停等紅燈，斷無其因需超越排隊正在停等紅燈車輛而率
      容許其駕駛系爭機車進入對向車道，而造成對向車道往來
      之危險為是。原告更於起訴狀自承「因當時該路段車輛壅
      塞，無法立即駛回原車道，僅能往前行駛到下路口雙黃線
      再駛回原車道」等語，倘原告所稱其為閃避駛入來車道而
      違規為真實，仍應在原應行駛之車道停等或閃避，其駛入
      來車道即會增加與對向車道車輛碰撞之機會，更與緊急避
      難之法定情況「因避免自己或他人生命、身體、自由、名
      譽或財產之緊急危難而出於不得已之行為」（行政罰法第
      13條規定）並不符合，以及參諸本院卷第27、67頁檢舉錄
      影翻拍照片，原告駕駛系爭機車之整個車身都已在對向車
      道範圍，現場狀況右側車道仍有空間，原告應有機會立即
      將系爭機車往右駛回應駕駛之車道，原告主觀上縱無故意
      為之，其亦有過失行駛對向車道影響對向車道車輛路權之
      可歸責事由自明，被告依法裁罰，要屬合法。是原告此部
      分主張於法仍難採為對其有利之認定，不得據為免責之憑
      。
（四）本院綜上所述，原處分認原告駕駛系爭機車，於事實概要
      欄所示時、地，確有跨越分向限制線而發生「不依規定駛
      入來車道」之違規行為，依道路交通管理處罰條例第45條
      第1項第3款、第63條第1項（即第63條第1項第1款）及違
      反道路交通管理事件統一裁罰基準表等規定，裁處原告罰
      鍰900元，並記違規點數1點，並無違誤。原告訴請撤銷原
      處分為無理由，原告之訴自應予駁回。
六、本件判決基礎已臻明確，兩造其餘攻擊防禦方法及訴訟資料
    ，經本院審核後，或與本案爭點無涉，或對於本件判決結果
    不生影響，爰無庸一一再加論述，爰併敘明。
七、本件第一審裁判費即訴訟費用300元，應由敗訴之原告負擔
    ，且係原告起訴時繳納，爰確定第一審訴訟費用如主文第2
    項所示。
據上論結，本件原告之訴為無理由，依行政訴訟法第98條第1項
前段、第237條之7、第237條之8第1項，判決如主文。 　　
中　　華　　民　　國　　111 　年　　3 　　月　　14　　日
　　　　　　　　　行政訴訟庭　法　官　范智達
上為正本係照原本作成。
如不服本判決，應於判決送達後20日內，向本院提出上訴狀並表
明上訴理由（原判決所違背之法令及其具體內容或依訴訟資料可
認為原判決有違背法令之具體事實），其未載明上訴理由者，應
於提出上訴後 20 日內向本院補提理由書（上訴狀及上訴理由書
均須按他造人數附繕本，如未按期補提上訴理由書，則逕予駁回
上訴），並應繳納上訴裁判費新臺幣 750 元。
中　　華　　民　　國　　111 　年　　3 　　月　　14　　日
　　　　　　　　　　　　　　　書記官　蔡凱如
訴訟費用計算書
項　　　　目　　　　　　　金　額（新臺幣）　　備　註
第一審裁判費　　　　　　　　300元
合        計　　　　　　　　300元